臺灣高雄地方法院刑事裁定　　　　　　　　　　　　九十三年度交聲字第四六號
　　原處分機關　高雄市政府交通局交通事件裁決處
　　異　議　人　丁○○○○運有限公司
　　代　表　人　丙○○
右列異議人因違反道路交通管理處罰條例案件，對於高雄市政府交通局交通事件裁決
處九十三年七月十三日所為之處分（原處分：高市府交裁字第裁三二—Ｎ00000
000號），聲明異議，本院裁定如左：
    主  文
異議駁回。
    理  由
一、本件異議意旨略以：異議人丁○○○○運有限公司所有之車牌號碼Ｘ二—九六一
    號營業貨運曳引車一部，於民國九十三年四月二十六日凌晨一時三十分許，由司
    機甲○○駕駛，行經高雄縣燕巢鄉○○路時，因員警認該車有超載嫌疑而予以攔
    查，司機甲○○並不否認該車有超載，且經異議人之負責人丙○○到場，對超載
    之事實亦不否認，但要求該車應實際過磅，始能得知究竟超載多少，惟員警卻不
    予過磅，逕行猜測該車空車重量並加上貨物重量後，認為超載二十點零二噸，而
    開單舉發，異議人認為該車雖有超載但並無這麼多，員警之舉發顯有不當，爰依
    法聲明異議等語。
二、按汽車裝載貨物超過核定之總重量、總聯結重量者，處汽車所有人罰鍰，並記汽
    車違規紀錄一次；有上揭規定之情形者，應責令改正或當場禁止通行，並處新臺
    幣一萬元罰鍰，超載十公噸以下者，以總超載部分，每一公噸加罰新臺幣一千元
    ，超載逾十公噸至二十公噸以下者，以總超載部分，每一公噸加罰新臺幣二千元
    ，超載逾二十公噸至三十公噸以下者，以總超載部分，每一公噸加罰新臺幣三千
    元，道路交通管理處罰條例第二十九條之二第一項及第三項分別定有明文。
三、本件異議人所有上揭曳引車，有於前揭時地，因裝載貨物超過核定之重量達二十
    點零二噸，而為警舉發之事實，為異議人所不否認，復有高雄縣政府警察局舉發
    違反道路交通管理事件通知單（高警交字第Ｎ00000000號）及高雄市○
    ○○○道路交通管理事件裁決書（高市府交裁字第裁三二—Ｎ00000000
    號）各一份在卷可憑，自堪認為真實。雖異議人辯稱：舉發員警未依法過磅，而
    係自行猜測超重之重量後開單等語，惟查，經本院傳喚本案舉發員警乙○○到院
    證稱：伊當天開車巡邏，看到本案曳引車載了兩個二鋼管，伊客觀上認為有可能
    超載，就將該車攔下，請司機出示證件及貨單，但司機卻不願出示貨單，伊就說
    可以去過磅，當時附近旗楠公路有一個固定地磅，另外前方加油站也有一個地磅
    （均五到十分鐘之車程），去那邊秤都可以，但司機卻不願意回答伊，後來司機
    把貨單拿給伊看，但貨單上只有記載貨物的重量，沒有車子的總重量，之後丙○
    ○來到現場，伊就說去過磅，但他們還是不願意，伊只好依據貨單上所寫的重量
    加上空車的重量（依司機所述）來開罰單等語，並提出地磅站地圖一份與照片四
    張附卷為憑，而依該地圖所載，證人所述上揭二處地磅站距離舉發地點均僅五、
    六公里，確實與舉發地點不遠，且證人與異議人之負責人丙○○及司機甲○○等
    ，均素不相識，自無任意刁難丙○○等人之必要，證人上揭證詞，應堪採信。而
    駕駛人於受檢時如拒絕過磅，應予拍照並依丈量之容積核算其重量，據以舉發，
    此為內政部警政署函令全國警察單位對於車輛超載之稽查取締原則，有內政部警
    政署函文一份（警署交字第Ｚ000000000號）在卷可憑，是證人乙○○
    依法攔檢異議人之曳引車，並要求司機甲○○與負責人丙○○，將車輛行駛至地
    磅站進行過磅，丙○○等無正當理由卻拒不配合，則證人依據貨單上所記載之貨
    物總重量四十二點零二公噸，加上甲○○所供稱該車空車之重量十三噸，該車載
    重之總重量為五十五點零二噸，已超載二十點零二噸（該車核定重量三十五公噸
    ），而據以開單舉發，並無不合，異議人上揭辯解，僅係事後卸責之詞，不足為
    採。從而，原舉發機關依據道路交通管理處罰條例第二十九條之二第三項規定，
    裁處異議人罰鍰七萬三千元，並無不當，本件異議為無理由，應予駁回。
據上論斷，應依道路交通案件處理辦法第十九條，裁定如主文。
中      華      民      國      九十三      年      九    月    三十    日
                                       臺灣高雄地方法院交通法庭
                                                    法  官  呂憲雄
右正本證明與原本無異。
如不服本裁定，應於裁定送達後五日內，向本院提出抗告狀。
                                                    書記官  林同啟
中    華    民    國      九十三      年      十      月      五      日
